臺灣板橋地方法院刑事判決　　　　　　　 94年度訴字第365號
公　訴　人　臺灣板橋地方法院檢察署檢察官
被　　　告　乙○○
　　　　　　丁○○
　　　　 　(原名呂小龍)
　　　　　　丑○○
　　　　　　戊○○
　　　　　　壬○○
　　　　　　癸○○
共　　　同
選任辯護人　李曉平律師
上列被告等因重利案件，經檢察官提起公訴（93年度核退偵字第
358 號），被告等於準備程序進行中就被訴事實為有罪之陳述，
本院合議裁定由受命法官獨任進行簡式審判程序，並判決如下：
    主  文
乙○○共同以乘他人急迫貸以金錢，而取得與原本顯不相當之重
利為常業，處有期徒刑壹年。緩刑肆年。扣案如附表二編號1 號
至12號所示之物，均沒收。
丁○○、丑○○、戊○○共同以乘他人急迫貸以金錢，而取得與
原本顯不相當之重利為常業，各處有期徒刑陸月，如易科罰金，
均以佰元折算壹日。均緩刑肆年。扣案如附表二編號1 號至12
號所示之物，均沒收。
壬○○、癸○○共同以乘他人急迫貸以金錢，而取得與原本顯不
相當之重利為常業，壬○○處有期徒刑伍月、癸○○處有期徒刑
月，如易科罰金，均以佰元折算壹日。均緩刑年。扣案如
附表二編號1 號至12號所示之物，均沒收。
    事  實
一、乙○○自民國92年3 月間某日起，在臺北縣中和市○○路○
    段2 巷45弄44號7 樓，經營俗稱地下錢莊，擔任負責人，而
    以乘他人急迫，貸以金錢，而取得與原本顯不相當之重利為
    營生之職業，並先後於92年2 月、6 月、9 月起，均以月薪
    新臺幣（下同）三萬元，僱用丁○○、丑○○及戊○○負責
    招攬不特定人借款之業務，並約定渠等可從招攬客戶所繳付
    利息抽成牟利；另於92年5 月起，以月薪四萬元，僱用壬○○擔任會計，負責登錄客戶資料、管理帳務及接聽客戶電話
    ；再於92年10月起，以月薪三萬元，僱用癸○○則負責提示
    支票、現金存提及雜務，丁○○、丑○○、戊○○、壬○○
    、癸○○即分別自受僱用於乙○○後，渠等六人共同基於常
    業重利之犯意聯絡，以刊登報紙分類廣告招攬客戶之方式，
    刊登內容為「解決你的煩惱，有票即可，24H 借款專線0000
    000 黃小姐」、「平平要借，就要借這家0000000000楊先生
    」、「比比看誰最實在00000000林小姐」之廣告，招徠急需
    用錢之子○○、甲○○、丙○○、己○○、陳錫當、寅○○
    、楊嚴峰、辛○○、吳全棟及吳國振等人，分別貸以如附表
    一編號1 號至10號所示之貸款金額，約定以如附表一編號1
    號至10號所示之利息計算方式收取利息，且要求前揭借貸之
    人開立票面金額為本金加利息之支票或本票以供擔保，而從
    中牟取與原本顯不相當之利息。嗣於93年1 月13日11時許，
    經警持搜索票，在前揭地址搜索，及經由壬○○自願同意帶
    同警員，至臺北縣中和市○○路○段第一銀行中和分行第
    271 號保管箱搜索，並扣得如附表二所示之物品。
二、案經臺北縣政府警察局汐止分局報請臺灣板橋地方法院檢察
    署檢察官偵查起訴。
    理  由
一、查本案被告乙○○、丑○○、丁○○、戊○○、壬○○、癸○○所犯並非死刑、無期徒刑、最輕本刑為三年以上有徒刑
    之罪或高等法院管轄第一審案件，而渠等於準備程序進行中
    ，被告先就被訴事實為有罪之陳述，經法官告知簡式審判程
    序之旨，並聽取公訴人、被告及辯護人之意見後，本院認適
    宜改依簡式審判程序進行，爰依刑事訴訟法第273 條之1 第
    1 項、第284 條之1 規定，由本院合議庭以裁定由受命法官
    獨任進行簡式審判程序，合先敘明。
二、上開事實，業據被告乙○○、丑○○、丁○○、戊○○、壬○○、癸○○迭於警詢、偵查、本院準備程序及審理時均自
    白不諱，核與證人即借款人子○○、甲○○、丙○○、陳錫
    當、己○○、寅○○、楊嚴峰、辛○○、吳全棟於警詢時之
    證述及證人即借款人吳國振於偵查中之指訴情節相符，並有
    分類廣告報紙影本2 紙、查獲現場照片12張，及如附表二編
    號1 號至12號所示之物品扣案可資佐證。被告等上開任意性
    自白核與事實相符。本案事證明確，被告等之犯行均堪認定
    ，應依法論科。
三、核被告乙○○、丑○○、丁○○、戊○○、壬○○、癸○○
    所為，均係犯刑法第345 條之常業重利罪。被告六人間就上
    開犯行，有犯意聯絡及行為分擔，均為共同正犯。爰分別審
    酌被告六人之生活狀況、智識程度、品行，及被告乙○○係
    地下錢莊之負責人，經營地下錢莊，乘人急迫牟取與原本顯
    不相當之重利，貸款之期間非短且規模非小，獲利頗多，破
    壞正常金融體系，而被告丑○○、丁○○、戊○○、壬○○
    、癸○○等人受僱於地下錢莊經營業者而獲有報酬，並兼酌
    渠等並未以暴力手段討債且被告乙○○已免除被害人楊嚴峰
    、寅○○、己○○、陳錫當、甲○○、子○○六人之債務以
    達成和解，有和解協議書六份在卷可考，又被告六人犯罪後
    均坦承犯行之態度等一切情狀，各量處如主文所示之刑，並
    就丁○○、丑○○、戊○○、壬○○、癸○○有期徒刑部分
    ，均諭知易科罰金之折算標準，以資懲儆。又查被告乙○○
    等六人前均未曾受有期徒刑以上刑之宣告，有臺灣高等法院
    被告前案紀錄表在卷可稽，渠等因一時失慮，偶罹刑典，事
    後已坦承犯行，深具悔意，經此偵審程序及刑之宣告後，應
    知警惕而無再犯之虞，本院因認均暫不執行其刑為當，就被
    告乙○○、丁○○、丑○○、戊○○四人，均予以宣告緩刑
    四年，就被告壬○○、癸○○二人，均予以宣告緩刑年，
    用啟自新。
四、扣案如附表二編號1 號至編號9 號所示之物，均係供被告等
    犯本案犯罪所用之物，如附表二編號10號、11號所示之物，
    係被告犯罪所得之物，均為被告乙○○所有，業據被告等供
    明在卷，爰依刑法第38條第1 項第2 款、第3 款規定，均宣
    告沒收。又如附表二編號12號所示之現金，均係被告乙○○
    所有，其中自臺北縣中和市○○路○ 段2 巷45弄44號7 樓扣
    得之現金，供作貸放款所用之物，此為被告乙○○供承屬實
    ，雖被告乙○○辯稱：自保管箱內扣得之50萬元，係伊自己
    的錢，並非供犯罪所用亦非犯罪所得之物云云，然查，訊據
    被告壬○○於本院審理時已供稱：上開銀行保管箱係以伊名
    義開設，該保管箱之鑰匙，在上班時間，是由伊負責保管，
    伊下班後會將所每日報表及結餘收入的錢放入保管箱內，再
    將鑰匙交還給被告乙○○等情明確（詳見本院卷第198 頁）
    ，參以上開銀行保管箱內之物品，確係經由被告壬○○自願
    帶同員警搜索持鑰匙至銀行開啟後扣得，此有搜索扣案筆錄
    及扣押物品目錄表各一份在卷可佐，足證上開50萬元現金係
    被告犯罪所得之物無誤，被告乙○○所辯，並不足採，故上
    開扣案之現金，爰依刑法第38條第1 項第2 款、第3 款規定
    ，均宣告沒收。至於扣案附表二編號13及編號15所示之物，
    被告乙○○供稱係其朋友陳進財寄放之物，並非其所有等語
    ，復乏積極證據證明係供被告等犯罪所得之物，故無從併予
    宣告沒收，附此敘明。
五、起訴意旨另以：被告乙○○、丑○○、丁○○、戊○○、壬○○、癸○○共同基於常業重利之犯意聯絡，分別於如附表
    一編號11、12號所示之時間，貸予如附表一編號11、12號所
    示之金額，並約定於如附表一編號11、12號所示期限收取利
    息，以預扣利息之方式，從中牟取與原本顯不相當之利息，
    因認被告乙○○等六人上開犯行，亦係涉犯常業重利罪嫌云
    云。惟查，訊據被告乙○○、丑○○、丁○○、戊○○、壬○○、癸○○於本院審理時均供稱：庚○○及張靜雲並非渠
    等經手之客戶，亦對庚○○及張靜雲沒有印象等語，參以據
    證人庚○○於警詢時陳稱其借款日期為91年10月31日等語；
    證人張靜雲於偵訊時證稱其借款日期為90年間等情，則該二
    人之告貸日期均係早於被告等所自承開始經營貸放款業務之
    前，復查無積極證據足資證明被告乙○○等人確有借款予證
    人庚○○、張靜雲，並以預扣利息之方式，牟取與原本顯不
    相當之利息之事實，故尚難認被告等有就此部分常業重利之
    犯行，且公訴人蒞庭時業已起稱減縮起訴此部分犯罪事實（
    詳見本院94年6 月2 日準備程序筆錄），則起訴書既認此部
    份事實與前開論罪科刑犯行部分，有常業犯之實質上一罪關
    係，爰不另為無罪之諭知，附此敘明。
據上論斷，應依刑事訴訟法第273 條之1 第1 項、第299 條第1
項前段，刑法第28條、第345 條、第41條第1 項前段、第74條第
1 款、第38條第1 項第2 款、第3 款，罰金罰鍰提高標準條例第
1 條前段、第2 條，判決如主文。
本案經檢察官徐名駒到庭執行職務。
中　　華　　民　　國　　94　　年　　6 　　月　　16　　日
                  刑事第十四庭  法　官  林  淑  婷
以上正本證明與原本無異
如不服本判決應於送達後10日內向本院提出上訴狀
                                書記官　廖  貞  音
中　　華　　民　　國　　94　　年　　6 　　月　　16　　日
附錄本案論罪科刑法條全文：
中華民國刑法第345條
以犯前條之罪為常業者，處五年以下有期徒刑，得併科三千元以
下罰金。
附表一：
┌─┬───┬────┬─────┬──────────┐
│編│借款人│借款時間│借款金額（│約　定　利　息      │
│號│　　　│        │單位：新臺│      　　　　　　　│
│  │      │        │幣）　    │                    │
├─┼───┼────┼─────┼──────────┤
│1 │子○○│92年11月│10萬元。  │一個月為一期，一期利│
│　│　　　│起      │          │息5 萬元，月息百分之│
│　│　　　│        │          │五十。              │
├─┼───┼────┼─────┼──────────┤
│2 │甲○○│92年12月│25萬元。  │一個月為一期，一期利│
│　│　　　│23日    │          │息3 萬元，月息百分十│
│　│　　　│        │          │二。                │
├─┼───┼────┼─────┼──────────┤
│3 │丙○○│93年1月9│10萬元。  │一個月為一期，一期利│
│　│　　　│日      │          │息2 萬元，月息百分之│
│　│　　　│        │          │二十。              │
├─┼───┼────┼─────┼──────────┤
│4 │陳錫當│92年6月 │共計借款  │一個月為一期，每借10│
│　│　　　│底起    │70萬元。  │萬元一期利息2 萬元，│
│  │      │        │          │月息百分之二十。    │
├─┼───┼────┼─────┼──────────┤
│5 │己○○│93年1月 │10萬元    │一個月為一期，利息1 │
│　│　　　│初      │          │萬元，月息百分之十。│
├─┼───┼────┼─────┼──────────┤
│6 │寅○○│92年12月│20萬元。  │一個月為一期，利息6 │
│　│　　　│31日    │　        │萬元，月息百分之三十│
│　│　　　│        │　        │。                  │
├─┼───┼────┼─────┼──────────┤
│7 │楊嚴峰│93年1月 │10萬元。  │一個月為一期，利息2 │
│　│　　　│間      │          │萬元，月息百分之二十│
├─┼───┼────┼─────┼──────────┤
│8 │辛○○│92年9 月│10萬元。  │一個月為一期，一個月│
│　│　　　│間      │      　　│利息1 萬元，月息百分│
│　│　　　│        │          │之十。　            │
├─┼───┼────┼─────┼──────────┤
│9 │吳全棟│92年10月│50萬元。  │一個月為一期，每10萬│
│　│　　　│22日    │          │元利息6 萬元，月息百│
│　│　　　│        │          │分之六十。          │
├─┼───┼────┼─────┼──────────┤
│10│吳國振│92年間  │12萬元（實│十天為一期，每期利息│
│　│　　　│        │拿10萬元，│2 萬元，月息百分之二│
│　│　　　│        │預扣2 萬元│十。                │
│  │      │        │利息。    │                    │
├─┼───┼────┼─────┼──────────┤
│11│庚○○│91年10月│10萬元（利│每十五天為一期，每期│
│  │      │31日    │息預扣，實│利息1 萬5 千元，月息│
│  │      │        │拿8萬5 千 │百分之三十五。      │
│  │      │        │元）      │                    │
├─┼───┼────┼─────┼──────────┤
│12│張靜雲│90年間  │10萬元（實│每十天為一期，一期利│
│  │      │        │拿9 萬元，│息1 萬元，月息百分之│
│  │      │        │預扣1 期利│十一。              │
│  │      │        │息1 萬元）│                    │
└─┴───┴────┴─────┴──────────┘
附表二：
┌──┬──────────┬──────┬─────┐
│編號│名                稱│數        量│備    註  │
├──┼──────────┼──────┼─────┤
│1   │存摺                │7本         │被告所有供│
│    │                    │            │本件犯罪所│
│    │                    │            │用之物    │
├──┼──────────┼──────┼─────┤
│2   │員工薪資雜項報表    │5張         │同上      │
│    │(92年8月至同年12月) │            │          │
├──┼──────────┼──────┼─────┤
│3   │員工業績預定表      │2張         │同上      │
│    │                    │            │          │
├──┼──────────┼──────┼─────┤
│4   │客戶資料            │9本         │同上      │
├──┼──────────┼──────┼─────┤
│5   │客戶資料            │619 張      │同上（其中│
│    │                    │            │524 張係從│
│    │                    │            │保管箱內查│
│    │                    │            │扣）      │
├──┼──────────┼──────┼─────┤
│6   │客戶資金往來資料    │23張        │被告所有供│
│    │                    │            │犯罪所用之│
│    │                    │            │物        │
├──┼──────────┼──────┼─────┤
│7   │客戶資料明細        │5張         │同上      │
├──┼──────────┼──────┼─────┤
│8   │行動電話            │10支        │同上      │
├──┼──────────┼──────┼─────┤
│9   │公司進出帳日報表    │22張        │同上（係從│
│    │                    │            │銀行保管箱│
│    │                    │            │內查扣）  │
├──┼──────────┼──────┼─────┤
│10  │支票                │41張        │被告犯罪所│
│    │                    │            │得之物，為│
│    │                    │            │被告所有  │
│    │                    │            │          │
├──┼──────────┼──────┼─────┤
│11  │本票                │18張        │同上      │
├──┼──────────┼──────┼─────┤
│12  │現金                │2,167,000 元│其中50萬元│
│    │                    │            │係從保管箱│
│    │                    │            │內搜索查扣│
│    │                    │            │，為被告犯│
│    │                    │            │罪所得之物│
│    │                    │            │；餘現款係│
│    │                    │            │供被告貸款│
│    │                    │            │予他人所用│
│    │                    │            │之物。    │
├──┼──────────┼──────┼─────┤
│13  │支票                │475 張      │非被告所有│
│    │                    │            │，與本案無│
│    │                    │            │關。      │
├──┼──────────┼──────┼─────┤
│14  │本票                │121張       │同上      │
├──┼──────────┼──────┼─────┤
│15  │本票影本            │5張         │同上      │
└──┴──────────┴──────┴─────┘
